【裁判字號】    98,交聲,106
【裁判日期】    980527
【裁判案由】    聲明異議
【裁判全文】
臺灣高雄地方法院交通事件裁定         98年度交聲字第106號
原處分機關  交通部公路總局高雄區監理所
代  表  人  甲○○
異  議  人
即受處分人  乙○○
上列異議人即受處分人因違反道路交通管理處罰條例案件，對於
交通部公路總局高雄區監理所民國98年1 月8 日所為之高監自裁
字第裁80-BB0000000號裁決聲明異議，本院裁定如下：
    主  文
異議駁回。
    理  由
一、原處分機關略以：異議人即受處分人乙○○（下稱異議人）
    駕駛第三人天誠混凝土實業股份有限公司（下稱天誠公司）
    所有之車牌號碼VD -099 號自用一般大貨車，於民國97年10
    月1 日上午11時32分許，行經高雄市○○○路與崇德路之有
    燈光號誌管制之路口時，闖越紅燈，經警逕行舉發，並依法
    送達舉發違反道路交通管理事件通知單（下稱舉發通知單）
    予天誠公司，經天誠公司與異議人於97年10月21日具狀提出
    陳情書，異議人並自承為本案之駕駛人，爰依道路交通管理
    處罰條例（下稱道交條例）第53條第1 項、第63條及第85條
    第1 項之規定，裁處異議人罰鍰新臺幣（下同）3,600 元，
    並記違規點數3 點之處分。而異議人於98年1 月8 日收受上
    開裁決書後，於同日向原處分機關聲明異議，爰依法移送本
    院審理等情。
二、聲明異議意旨略以：異議人駕駛上開自用一般大貨車行駛至
    上開路口時，見交通號誌變換為紅燈，隨即於第一時間踩煞
    車，但因該車裝載混凝土，車輛在重力以及當時時速50至60
    公里之速度影響下，無法立即煞停，因而往前滑行一小段路
    才停止，致超越路口之停止線，異議人並非有意闖紅燈，請
    求撤銷原處分，改依超越停止線之規定處罰異議人。爰依法
    聲明異議，請求撤銷原處分等語。
三、按道交條例之處罰，受舉發違反道路交通管理事件之受處罰
    人，認為受舉發之違規行為應歸責他人者，應於舉發通知單
    應到案日期前，檢附相關證據及應歸責人相關證明文件，向
    處罰機關告知應歸責人，處罰機關應即另行通知應歸責人到
    案依法處理；受處分人不服公路主管機關所為之處罰，得於
    接到裁決書之翌日起20日內，向管轄地方法院聲明異議，道
    交條例第85條第1 項前段、第87條第1 項分別定有明文。又
    逕行舉發者，應按已查明之資料填註車牌號碼、車輛種類、
    車主姓名及地址，並於舉發通知單上方空白處加註逕行舉發
    之文字後，由舉發機關送達被通知人；違反道路交通管理事
    件行為人，未依規定自動繳納罰鍰，或未依規定到案聽候裁
    決，處罰機關應依違反道路交通管理事件統一裁罰基準表，
    於舉發通知單送達且逾越應到案期限60日之3 個月內，逕行
    裁決之，違反道路交通管理事件統一裁罰基準及處理細則第
    11條第1 項第4 款、第44條第1 項亦分別定有明文。經查，
    本件舉發機關高雄市政府警察局按違規採證照片，於97年10
    月14日以高市警交相字第BB0000000 號舉發通知單逕行舉發
    本件交通違規事件後，依法送達舉發通知單予車主天誠公司
    ，經天誠公司與異議人於97年10月21日具狀提出陳情書，異
    議人並自承為本案之駕駛人，原處分機關爰依前開道交條例
    第85條第1 項前段規定，裁處異議人如上之處分等情，有異
    議人出具之本件刑事聲明異議狀、該天誠公司與異議人聯名
    之陳情書影本、上開舉發通知單及其送達證書、交通部公路
    總局高雄區監理所98年2 月20日高監自字第0981000724號函
    在卷可稽（見本院98年度交聲字第106 號卷第4 至5 、11、
    19至20、25頁）。又原處分機關於98年1 月8 日以高監自裁
    字第裁80-BB0000000號裁決裁處異議人上開處分，異議人於
    同日收受該裁決書後不服，於同日具狀向原處分機關聲明異
    議等情，有聲明異議狀及其上交通事件裁決中心收文戳章在
    卷足參（見同上卷第3 至5 頁），未逾前開法定期間，是本
    件舉發、裁決及聲明異議之程序均屬合法，合先敘明。
四、次按汽車駕駛人，行經有燈光號誌管制之交岔路口闖紅燈者
    ，處1,800 元以上5,400 元以下罰鍰；汽車駕駛人有前開情
    形者，並予記違規點數3 點，道交條例第53條第1 項、第63
    條第1 項第3 款分別定有明文。又車輛無視於紅燈警示，有
    穿越路口之意圖，而車身已伸入路口範圍亦視同闖紅燈；若
    僅伸越停止線而未達路口範圍者，則視為不遵守標線指示，
    業據交通部82年4 月22日交路（82）字第009811號函釋在案
    。經查：
(一)本件異議人於前揭時間，駕駛上開自用一般大貨車，行經上
    開路口時，遇行向路口號誌紅燈亮起1.8 秒後猶超越路口停
    止線，於紅燈亮起2.7 秒後，車身已至行人穿越道上等情，
    為異議人所不爭執，復有高雄市政府警察局交通警察大隊98
    年1 月23日高市警交三字第0980001800號函及所附違規採證
    彩色相片2 張、照片之數據顯示窗說明表可證（見同上卷第
    15至18頁），堪以認定。
(二)又自上開採證照片觀之，異議人駕駛上開大貨車遇行向路口
    號誌紅燈亮起1.8 秒時，不僅車輛前輪已完全超越博愛三路
    之停止線，甚至部分車身亦已超越停止線，而於紅燈亮起2.
    7 秒時，後輪駛至行人穿越道上，前輪已超越劃設於行人穿
    越道前之腳踏車專用車道，車頭幾與博愛三路之機車二段式
    左轉用之待轉區平行，顯然整體車身已伸入路口範圍無疑，
    縱異議人當時有煞停而未繼續前行通過路口，然依前開交通
    部之函釋，亦應視同闖紅燈，而非僅論以伸越停止線之不遵
    守標線指示之交通違規行為自明。況依上開採證照片所顯示
    異議人車輛停放之位置，不僅嚴重影響行人之路權，亦阻隔
    欲自崇德路左轉博愛三路依法應先行駛至博愛三路上之機車
    待轉區內待轉（即二段式左轉）之機慢車輛之行進路線，有
    礙道路交通安全，破壞交通秩序之情節不可謂不重，是原處
    分機關遵循上開交通部之函釋，以闖越紅燈之交通違規行為
    裁處異議人，並依道交條例第53條第1 項、違反道路交通管
    理事件統一裁罰基準表中「大型車駕駛人行經有燈光號誌管
    制之交岔路口闖紅燈者，最低罰鍰基準為3,600 元」規定，
    裁處異議人最低罰鍰3,600 元，且依道交條例第63條第1 項
    第3 款規定記違規點數3 點，核無違誤。
(三)異議人固以前揭情詞置辯，惟上開路口之圓形紅燈亮起之前
    ，有先顯示4.9 秒長之黃燈後，始轉換為紅燈乙節，業據高
    雄市政府警察局交通警察大隊以前揭函文及所附違規採證照
    片之數據顯示窗說明表函覆本院明確（見同上卷第15、18頁
    ），而圓形黃燈顯示之意義在用以警告車輛駕駛人及行人，
    表示紅色燈號即將顯示，屆時將失去通行路權；而車輛面對
    圓形紅燈則表示禁止通行，不得超越停止線或進入路口，道
    路交通標誌標線號誌設置規則第206 條第4 款、第5 款第1
    目分別訂有明文，參以異議人乃職業駕駛，並領有職業聯結
    車之駕駛執照乙節，有異議人出具之前開陳情書及其駕駛執
    照影本附卷可憑（見同上卷第11至12頁），對上開圓形黃燈
    代表之意義及圓形黃燈熄滅後隨即轉換為紅燈之交通規則，
    不僅應知之甚詳，對於其平日所駕駛並賴以為業之大貨車，
    如面對圓形紅燈應預留之煞停距離亦應得以預見，是其於上
    開時間，行至上開交岔路口前，見該路口之圓形黃燈亮起時
    ，即應準備煞停，以便於號誌轉換為紅燈時即時煞停於停止
    線前，縱如異議人所辯，該大貨車上斯時裝載有混凝土致車
    輛重量增加而煞停不易，異議人亦應於行車時稍降車速，而
    非逕依該道路所准許之最高速限行駛，再以遇紅燈亮起時不
    及煞停為由，試圖卸免闖越紅燈之交通違規責任。準此，異
    議人上開所辯，縱然屬實，亦不因此解免應負之責。
五、綜上所述，異議人於上開時、地，有闖越紅燈之交通違規行
    為，事證明確，原處分機關援引道交條例第53條第1 項及第
    63條第1 項第3 款規定，裁處異議人罰鍰3,600 元，並記違
    規點數3 點之處分，並無違誤。本件聲明異議為無理由，應
    予駁回。
六、依道路交通案件處理辦法第19條，裁定如主文。
中    華    民    國    98    年    5     月    27    日
                  交通法庭  法  官  毛妍懿
以上正本證明與原本無異。
如不服本裁定，應於收受送達後5 日內向本院提出抗告狀。
中    華    民    國    98    年    6     月    1     日
                            書記官  林晏光


司法院資訊處製作；財團法人民間司法改革基金會備份。
